【裁判字號】    88,易,3631
【裁判日期】    890120
【裁判案由】    偽造文書
【裁判全文】
臺灣板橋地方法院刑事判決                        八十八年度易字第三六三一號
    公  訴  人  臺灣板橋地方法院檢察署檢察官
    被      告  乙○○
右列被告因偽造文書案件，經檢察官提起公訴（八十八年度偵字第六０六五號），本
院判決如左：
    主  文
乙○○共同行使偽造私文書，足以生損害於公眾及他人，處有期徒刑肆月，緩刑參年
。扣案偽造「甲○○」國民身分證壹張、交通部台北區監理所民國八十七年十一月二
十五日「甲○○」汽機車駕駛人審驗暨各項異動登記書上偽造「甲○○」署押貳枚、
偽造「甲○○」印文壹枚、偽造「甲○○」印章壹枚、新台幣貳仟貳佰元、易利信行
動電話壹支均沒收。
    事  實
一、乙○○於民國（下同）八十七年十一月間，見「跳蚤市場」雜誌有人收購證件及
    帳戶使用，貪圖小利，提供本人照片三張予某自稱為「林先生」之成年男子，而
    該自稱「林先生」之人遂先行利用乙○○之照片偽造「甲○○」國民身分證乙張
    。乙○○知悉上情後，不思舉發，仍與該「林先生」基於犯意聯絡，於八十七年
    十一月二十五日，在台北縣樹林鎮○○○○○路局北區監理所內，由「林先生」
    在交通部公路局台北區監理所汽（機）車駕駛人審驗暨各項異動登記書上貼用「
    乙○○」照片二張，偽造「甲○○」簽名二枚，利用已偽造之「甲○○」印章蓋
    用偽造「甲○○」印文乙枚（該印章未扣案，但不能證明滅失），「林先生」與
    乙○○共同偽造上開私文書即「甲○○」之汽（機）車駕駛人審驗暨各項異動登
    記書完畢後，即交乙○○行使之，共同利用偽造之「甲○○」身分證，冒用「甲
    ○○」名義，向台北區監理所虛偽陳報「甲○○」之駕駛執照號碼Ｚ00000
    0000號重型機車駕駛執照遺失，據以申請補發，致使不知情之該管監理機關
    公務員於主管之電腦監理資料檔案中為「甲○○」重型機車駕駛執照遺失申請補
    發之不實登載，並補發貼用乙○○照片之「甲○○」重型機車駕駛執照乙張，足
    生損害於「甲○○」本人及公路監理機關就重型機車駕駛執照管理核發之正確性
    。乙○○領得貼用其照片之「甲○○」駕駛執照後即交「林先生」收執。乙○○
    於八十八年三月六日上午十時四十分許，復夥同年籍不詳自稱「黃文雄」成年男
    子，再度基於犯意聯絡，由乙○○出面，自稱為「甲○○」，連續行使該貼用乙
    ○○照片之偽造「甲○○」身分證乙枚，向台北縣三重市第一戶政事務所申請「
    甲○○」戶籍謄本，足生損害於「甲○○」及戶政機關就國民身分證核發、管理
    之正確性。嗣為承辦之戶籍人員識破，報警當場查獲，警方並由乙○○身上搜得
    偽造「甲○○」身分證乙枚，乙○○自「黃文雄」處獲得之報酬新台幣（下同）
    二千二百元，及「黃文雄」所有提供予乙○○供聯絡用之易利信牌行動電話乙支
    。
二、案經台北縣警察局三重分局報請台灣板橋地方法院檢察署偵查起訴。
    理  由
一、右開犯罪事實業據被告於本院審理時坦承不諱，並經被害人甲○○於偵訊及本院
    審理時指證歷歷，復有如事實欄所示之以「甲○○」名義申請補發重型機車駕駛
    執照之偽造交通部公路局台北區監理所汽（機）車駕駛人審驗暨各項異動登記書
    影本乙份、偽造「甲○○」身分證乙張，及被告所獲報酬二千二百元，及該「黃
    文雄」所有提供予被告供聯絡用之易利信牌行動電話乙支等物在案足資佐證，本
    件事證明確，被告犯行堪以認定。
二、核被告所為係犯刑法第二百十六條、第二百十條行使偽造私文書罪，同法第二百
    二十條第二項、第二百十四條使公務員登載不實罪，同法第二百十六條、第二百
    十二條行使偽造身分證罪。其就上開行使偽造私文書、使公務員登載不實等罪，
    及行使偽造身分證罪，與自稱為「林先生」及「黃文雄」之成年男子間，分別有
    犯意聯絡，行為分擔實施，為共同正犯。被告共同於「甲○○」名義之交通部公
    路局台北區監理所汽（機）車駕駛人審驗暨各項異動登記書上偽造「甲○○」署
    押、印文，為偽造該私文書之部分行為，其與「林先生」共同偽造該私文書後持
    以行使，偽造之低度行為為行使之高度行為所吸收，不另論罪。被告先後二度共
    同行使偽造「甲○○」身分證，犯罪時間緊接，罪名相同，係基於概括犯意為之
    ，為連續犯，應論以一罪。而其所犯上開共同行使偽造私文書罪及共同連續行使
    偽造身分證罪，有想像競合犯關係，應從重以共犯行使偽造私文書罪處斷，其所
    犯共同行使偽造私文書罪與共同使公務員登載不實罪則有方法結果之牽連犯關係
    ，仍從重以共同犯行使偽造私文書罪處斷。被告共同偽造及行使偽造「甲○○」
    名義之交通部公路局台北區監理所汽（機）車駕駛人審驗暨各項異動登記書等犯
    行，公訴人雖未於起訴事實內載明，惟此部分與其被訴之使公務員登載不實罪行
    間有方法結果之牽連犯關係，仍為起訴效力所及，本院自應加以審究。爰審酌被
    告犯罪動機、目的、情節、犯罪對被害人「甲○○」、戶政及公路監理機關所生
    之損害，及犯罪後態度等一切情狀，量處如主文所示之刑。又查被告前未曾受有
    期徒刑以上刑之宣告，因一時失慮，致罹刑典，事後亦坦承犯行，深具悔意，經
    此刑之宣告後，應知警惕而無再犯之虞，本院因認暫不執行其刑為當，予以宣告
    緩刑三年，用啟自新。扣案偽造「甲○○」身分證乙張、現款二千二百元為被告
    犯行使偽造身分證罪所用及所得之物，復為被告所有，而易利信行動電話乙支為
    共犯「黃文雄」所有供被告與之聯絡共犯行使偽造身分證罪所用之物，經被告陳
    明屬實，依刑法第三十八條第一項第二款、第三款規定宣告沒收。交通部台北區
    監理所八十七年十一月二十五日「甲○○」汽機車駕駛人審驗暨各項異動登記書
    上偽造「甲○○」署押二枚、偽造「甲○○」印文乙枚為偽造署押、印文，偽造
    「甲○○」印章乙枚雖未扣案，但不能證明已經滅失，均依刑法第二百十九條規
    定沒收。
據上論斷，應依刑事訴訟法第二百九十九條第一項前段，刑法第二十八條、第二百十
六條、第二百十條、第二百十二條、第二百十四條、第五十五條、第二百十九條、第
三十八條第一項第二款、第三款，罰金罰鍰提高標準條例第一條前段判決如主文。
本案經檢察官郭緯中到庭執行職務
中    華    民    國      八十九        年      一      月    二十      日
                                      臺灣板橋地方法院刑事第四庭
                                          法  官  陳  恒  寬
右正本證明與原本無異。
如不服本判決，應於判決送達後十日內，向本院提出上訴狀。
                                          書記官  葉  瑩  庭
中    華    民    國      八十九        年      二      月      二      日
附錄本案所犯法條全文
刑法第二百十條
偽造、變造私文書，足以生損害於公眾或他人者，處五年以下有期徒刑。
刑法第二百十二條
偽造、變造護照、旅券、免許證、特許證及關於品行、能力服務或其他相類之證書、
介紹書，足以生損害於公眾或他人者，處一年以下有期徒刑、拘役或三百元以下罰金
。
刑法第二百十四條
明知為不實之事項，而使公務員登載於職務上所掌之公文書，足以生損害於公眾或他
人者，處三年以下有期徒刑、拘役或五百元以下罰金。
刑法第二百十六條
行使第二百十條至第二百十五條之文書者，依偽造、變造文書或登載不實事項或使登
載不實事項之規定處斷。
刑法第二百二十條
在紙上或物品上之文字、符號、圖畫、照像，依習慣或特約，足以為表示其用意之證
明者，關於本章及本章以外各罪，以文書論。
錄音、錄影或電磁紀錄，藉機器或電腦之處理所顯示之聲音、影像或符號，足以為表
示其用意之證明者，亦同。
稱電磁紀錄，指以電子、磁性或其他無法以人之知覺直接認識之方法所製成之紀錄，
而供電腦處理之用者。


司法院資訊處製作；財團法人民間司法改革基金會備份。
